【裁判字號】    95,抗,317
【裁判日期】    950919
【裁判案由】    拍賣抵押物
【裁判全文】
臺灣臺中地方法院民事裁定               95年度抗字第317號
抗  告  人  甲○○
相  對  人  乙○○
上列當事人間聲請拍賣抵押物事件，抗告人對於中華民國95年8
月18日本院簡易庭所為裁定（95年度拍字第1085號），提起抗告
，本院合議庭裁定如下：
    主  文
抗告駁回。
抗告程序費用新台幣壹仟元由抗告人負擔。
    理  由
一、按民法第873條第1項規定，抵押權人於債權已屆清償期而未
    受清償者，得聲請法院拍賣抵押物，就其賣得價金而受清償
    ，是抵押權人依此規定聲請拍賣抵押物，係屬非訟事件，法
    院所為准駁之裁定，無確定實體法上法律關係存否之性質，
    於債權及抵押權之存否，亦無既判力。故祗須其抵押權已經
    依法登記，且抵押債權已屆清償期而未受清償，法院即應為
    准許拍賣抵押物之裁定。至於實體上法律關係有爭執之人，
    為求保護其權利，應另提起訴訟，以求解決。
二、抗告意旨略以：兩造為親兄弟關係，抗告人曾以兩造共有之
    其他土地向銀行貸款，抗告人為避免相對人被拖累，乃以抗
    告人所有系爭抵押物為相對人設定系爭最高限額抵押權新台
    幣（下同）500萬元抵押權以擔保相對人之權益，但該另筆
    共有土地之貸款業經兩造同意委由其他兄弟全權處理，兩造
    曾於民國94年間口頭協議由抗告人支付相對人35萬元後，相
    對人即應塗銷系爭抵押權，未料相對人事後反悔違約，要求
    需抗告人支付120萬元才願解決，抗告人無法同意，相對人
    因而聲請裁定拍賣抵押物，是兩造間本無債權存在，相對人
    聲請並無理由等語。惟查，本件相對人主張對於抗告人有原
    裁定所載之債權，並以原裁定主文所示之不動產設定抵押權
    ，且經依法登記，該債權又已屆清償期而未受清償，有相對
    人提出之他項權利證明書、土地登記簿謄本、本票等可證，
    原法院據以准許相對人拍賣抵押物之聲請，即無不當。抗告
    人所辯上情縱係屬實，亦係實體上法律關係之爭執，抗告人
    應另行提起確認債權不存在之訴，以求解決。本件非訟事件
    不得以審究，仍應為許可拍賣抵押物之裁定。本件抗告為無
    理由，應予駁回。
三、據上論結，本件抗告為無理由，依非訟事件法第46條、第21
    條第2項、第24條第1項，民事訴訟法第495條之1第1項、第
    449條第1項、第78條，裁定如主文。
中    華    民    國    95    年    9     月    19    日
                民事第三庭  審判長法  官  張瑞蘭
                                  法  官  林靜芬
                                  法  官  卓進仕
正本係照原本作成。
如不服本裁定，僅得於收受本裁定正本送達後10日內，以適用法
規顯有錯誤為理由，向本院提出再抗告狀（須附繕本並繳納再抗
告裁判費新台幣1,000元），經本院許可後（該許可以原裁定所
涉及之法律見解具有原則上之重要性者為限）始可再抗告。
中    華    民    國    95    年    9     月    19    日
                                  書記官  陳惠鈴


司法院資訊處製作；財團法人民間司法改革基金會備份。
